臺灣高雄地方法院刑事判決　　　　　　　　100年度訴字第6號
公　訴　人　臺灣高雄地方法院檢察署檢察官
被　　　告　林婉如
指定辯護人　本院公設辯護人　黃秋葉
上列被告因毒品危害防制條例案件，經檢察官提起公訴（99年度
偵字第33243 號），本院判決如下：
    主  文
林婉如共同販賣第二級毒品，處有期徒刑參年柒月，扣案如附表
編號1 、2 所示之物，均沒收，未扣案之販賣第二級毒品所得之
財物新臺幣壹仟元，與陶明益連帶沒收，如全部或一部不能沒收
時，以其等之財產連帶抵償之。
    事  實
一、林婉如與陶明益（所為販賣毒品犯行，業經臺灣高等法院臺
    南分院以99年度上訴字第295 號判決有罪確定) 為男女朋友
    ，渠等均明知甲基安非他命為毒品危害防制條例第2 條第2
    項第2 款所列之第二級毒品，不得販賣、持有，竟意圖營利
    ，共同基於販賣第二級毒品甲基安非他命之犯意聯絡，於民
    國98年8 月10日20時58分許，由林婉如持用陶明益所有之行
    動電話門號0000000000號與持用門號0000000000號之蔡青亨
    聯絡並達成買賣毒品之協議後，推由陶明益負責前往雲林縣
    林內鄉○○路之某天橋下，將甲基安非他命1 包交予蔡青亨
    ，蔡青亨則交付新臺幣（下同）1 千元予陶明益作為購買毒
    品之對價。嗣員警於98年8 月25日前往陶明益與林婉如位於
    雲林縣斗六市○○路353 號4 樓Ｅ棟之居處執行搜索，當場
    扣得如附表編號1 至4 所示之物，並循線查悉上情。
二、案經臺灣高等法院臺南分院檢察署發交臺灣雲林地方法院檢
    察署呈請臺灣高等法院檢察署檢察長令轉臺灣高雄地方法院
    檢察署檢察官偵查起訴。
    理  由
一、按被告以外之人於審判外之陳述，雖不符合刑事訴訟法第15
    9 條之1 至第159 條之4 之規定，但經當事人於審判程序同
    意作為證據，法院審酌該言詞陳述或書面陳述作成時之情況
    ，認為適當者，亦得為證據。當事人、代理人或辯護人於法
    院調查證據時，知有第159 條第1 項不得為證據之情形，而
    未於言詞辯論終結前聲明異議者，視為有前項之同意，刑事
    訴訟法第159 條第1 項及第159 條之5 分別定有明文。查本
    判決下列所引用之各該被告以外之人於審判外之陳述，雖均
    屬傳聞證據，惟均經檢察官、被告及其辯護人於法院準備程
    序及審判期日中表示無意見，而不予爭執，且迄至言詞辯論
    終結前亦未再聲明異議，本院審酌此等證據資料製作時之情
    況，尚無違法不當及證明力明顯過低之瑕疵，亦認為以之作
    為證據應屬適當，故揆諸前開規定，應認前揭證據資料均例
    外有證據能力。
二、訊據被告林婉如於99年11月4 日檢察官訊問時及本院審理時
    對其與陶明益於上揭時、地共同販賣第二級毒品甲基安非他
    命予蔡青亨以牟利之事實均自白不諱，核與證人蔡青亨於偵
    查中所為之證詞、證人即共犯陶明益於警詢及臺灣雲林地方
    法院98年度訴字第841 號毒品危害防制條例案件審判程序所
    為之證述，以及證人即門號0000000000號之名義申請人廖泰
    焜於警詢時之證詞相符（見偵一卷〈一〉第31至35頁、偵一
    卷〈二〉第53至56、103 至105 、110 至113 頁、臺灣雲林
    地方法院98年度訴字第841 號影卷第2 至106 頁），復有雲
    林縣警察局刑警大隊搜索扣押筆錄及扣押物品目錄表各2 份
    、行動電話門號0000000000號申設人之基本資料1 紙、臺灣
    雲林地方法院98年聲監字第273 號通訊監察書暨電話附表1
    份、行動電話0000000000號與0000000000號之通訊監察譯文
    1 份、臺灣雲林地方法院98年度訴字第841 號毒品危害防制
    條例案件99年1 月26日勘驗筆錄1 份、雲林縣警察局刑警大
    隊委託檢驗尿液代號與真實姓名對照認證單及代號與真實姓
    名對照表各1 紙、台灣檢驗科技股份有限公司於98年9 月10
    日出具之濫用藥物尿液檢驗報告1 份及臺灣高等法院臺南分
    院99年度上訴字第295 號刑事判決1 份等件在卷可稽（見偵
    一卷〈一〉第39至43、61至64頁、偵一卷〈二〉第49至51、
    108 、155 、156 頁、偵二卷第19至66頁、臺灣雲林地方法
    院98年度訴字第841 號影卷第7 至12頁、本院訴字卷第13至
    15頁），足認被告之任意性自白與事實相符。
三、又毒品危害防制條例所規定之販賣毒品罪，雖未明示「營利
    之意圖」為其犯罪構成要件，然「販賣」一語，在文義解釋
    上當然已寓含有買賤賣貴，而從中取利之意思存在，且從商
    業交易原理與一般社會觀念而言，販賣行為在通常情形下，
    仍係以牟取利益為其活動之主要誘因與目的。又販賣毒品乃
    違法行為，非可公然為之，且有其獨特之販售路線及管道，
    亦無公定之價格，復可任意增減其分裝之數量，而每次買賣
    之價量，亦可能隨時依市場貨源之供需情形、交易雙方之關
    係深淺、資力、對行情之認知、查緝是否嚴緊，及購買者被
    查獲時供述購買對象之可能性風險評估等諸般事由，而異其
    標準，非可一概而論。再者，販賣毒品刑責甚重，政府機關
    又查緝甚嚴，是就有管道來源能取得毒品者而言，如非屬其
    感情深厚無可計較之親朋好友或係圖以交付毒品予他人而欲
    自他方換取非財物及無法以金錢折算之利益者，衡酌常情，
    若無財產上之利益可圖，應無甘冒被查緝法辦重刑之危險。
    從而，本案被告就其與陶明益共同販賣毒品予蔡青亨所獲取
    之利益多寡固未能詳實說明而未臻明確，然依上開理由，應
    足資認定渠等於上揭時、地販賣毒品予蔡青亨係出於牟利之
    目的無誤。是本件事證明確，被告與陶明益於上揭時、地共
    同販賣第二級毒品甲基安非他命予蔡青亨之犯行，堪予認定
    ，應依法論罪科刑。
四、論罪科刑：
(一)查毒品危害防制條例第4 條第2 項於98年5 月20日修正公布
    ，因該次修正公布並未規定或另以命令明定施行日期，且該
    條例第36條「本條例自公布後6 個月施行」之規定，係92年
    7 月9 日修正公布時所規定，僅得適用於該次修正規定之施
    行，而98年5 月20日該條例第4 條第2 項之修正規定，並未
    明文規定施行日期，自應依一般原則，自公布日起算至第3
    日起發生效力，亦即，上開條文業於98年5 月22日施行，是
    本件即無新舊法比較適用之問題，先予敘明。
(二)按甲基安非他命為毒品危害防制條例第2 條第2 項第2 款所
    列之第二級毒品，依法不得販賣、持有。是核被告林婉如所
    為，係犯毒品危害防制條例第4 條第2 項之販賣第二級毒品
    罪。被告販賣前持有甲基安非他命之低度行為，為販賣之高
    度行為所吸收，不另論罪。被告與陶明益就上開犯行，有犯
    意聯絡及行為分擔，為共同正犯。再按犯第4 條至第8 條之
    罪於偵查及審判中均自白者，減輕其刑，毒品危害防制條例
    第17條第2 項定有明文。本件被告於偵查中及本院審理時，
    對其於上揭時、地與陶明益共同販賣第二級毒品予蔡青亨之
    犯行均自白不諱，應依上開規定，減輕其刑。
(三)爰審酌被告正值青盛之年，不思努力進取，謀求正當職業，
    明知甲基安非他命對於人體有莫大危害，仍為圖一己之私利
    ，漠視毒品之危害性，而與陶明益共同為販賣毒品之行為，
    嚴重危害國民身心健康及社會風氣，並敗壞社會治安，復審
    酌被告係高職畢業之教育程度、經濟生活狀況普通，以及其
    犯後坦承犯行，尚見悔意，兼衡被告販賣毒品之數量非鉅、
    所得利益為1 千元，及檢察官具體求刑等一切具體情狀，量
    處如主文所示之刑，以資懲戒。
(四)末者，扣案如附表編號1 所示之物，係供被告於上揭時、地
    與蔡青亨聯繫販賣第二級毒品事宜所用之物，而附表編號2
    所示之物，則係供被告販賣毒品所用之物，且均為共犯陶明
    益所有，業經陶明益於警詢時陳述明確（見偵一卷〈一〉第
    32頁），均應依毒品危害防制條例第19條第1 項規定及共犯
    責任共通之法理，予以宣告沒收。又被告與陶明益係以1 千
    元之對價出售甲基安非他命予蔡青亨，此部分販賣毒品所得
    雖未扣案，然性質上既屬被告因犯罪所得之財物，亦應依毒
    品危害防制條例第19條第1 項規定及共犯連帶沒收之法理，
    予以宣告沒收，如全部或一部不能沒收時，以被告與陶明益
    之財產連帶抵償之。至於扣案如附表編號3 、4 所示之物，
    或因無積極證據證明上開物品與本案有直接關聯性，或因不
    得於本案中宣告沒收銷燬（詳如附表編號3 、4 備註欄所載
    ），故均不予宣告沒收或沒收銷燬，附此敘明。
據上論斷，應依刑事訴訟法第299 條第1 項前段，毒品危害防制
條例第4 條第2 項、第17條第2 項、第19條第1 項，刑法第11條
、第28條，判決如主文。
本案經檢察官張雅婷到庭執行職務。
中    華    民    國   100    年    3     月    17    日
                  刑事第十八庭  審判長法  官  黃宗揚
                                      法  官  鄭子文
                                      法  官  陳芸珮
以上正本證明與原本無異。
如不服本判決應於收受送達後10日內向本院提出上訴書狀，並應
敘述具體理由；如未敘述上訴理由者，應於上訴期間屆滿後20日
內向本院補提理由書（均須按他造當事人之人數附繕本）「切勿
逕送上級法院」。
中    華    民    國   100    年    3     月    17    日
                                      書記官  楊茵如
附錄本案論罪科刑法條全文：
毒品危害防制條例第4條第2項：
製造、運輸、販賣第二級毒品者，處無期徒刑或7 年以上有期徒
刑，得併科新臺幣1 千萬元以下罰金。
附表：
┌──┬──────────────────┬──────────┐
│編號│扣案物名稱及數量                    │        備註        │
├──┼──────────────────┼──────────┤
│ 1  │NOKIA 廠牌行動電話1 支（序號：356626│為陶明益所有，係供林│
│    │000000000 、含門號0000000000號SIM 卡│婉如與蔡青亨聯繫販賣│
│    │1 張）                              │毒品事宜所用，應予沒│
│    │                                    │收                  │
├──┼──────────────────┼──────────┤
│ 2  │電子磅秤2 台                        │為陶明益所有，係供其│
│    │                                    │與林婉如販賣毒品所用│
│    │                                    │之物，應予沒收      │
├──┼──────────────────┼──────────┤
│ 3  │記事簿4 本、搗研器1 組、注射針筒（附│均為陶明益所有，其中│
│    │橡皮管1 條）2 支、吸食器1 組、夾鍊袋│扣案之海洛因5 包及含│
│    │1 包、華南商業銀行存摺1 本（帳號：54│有大麻及愷他命成分之│
│    │0000000000號，戶名：廖泰焜）、中華郵│粉末1 包，因與本案之│
│    │政股份有限公司儲金簿（帳號：00000000│販賣甲基安非他命犯行│
│    │043246，戶名：廖泰焜）、二崙鄉農會存│無關，自無從於本案中│
│    │摺（帳號：0000000000000000號，戶名：│宣告沒收或沒收銷燬，│
│    │廖泰焜）、金融卡4 張、行動電話4 支、│又本案並非林婉如、陶│
│    │黑色膠帶2 捆、海洛因5 包、甲基安非他│明益為警查獲前所為最│
│    │命4 包、不明白色粉末2 包、含有大麻及│後一次販賣毒品之犯行│
│    │愷他命成分之粉末1 包                │，此見臺灣高等法院臺│
│    │                                    │南分院99年度上訴字第│
│    │                                    │295 號刑事判決即明，│
│    │                                    │故扣案之甲基安非他命│
│    │                                    │4 包即不應於本案主刑│
│    │                                    │項下宣告沒收銷燬，至│
│    │                                    │其餘物品因無證據證明│
│    │                                    │與本案有直接關聯性，│
│    │                                    │經審酌後，亦不予宣告│
│    │                                    │沒收                │
├──┼──────────────────┼──────────┤
│ 4  │新臺幣62,500元、華南商業銀行存摺1 本│均為林婉如所有，惟無│
│    │（帳號：000000000000號）、金融卡1 張│證據證明與本案有直接│
│    │                                    │關聯性，經審酌後，不│
│    │                                    │予宣告沒收          │
└──┴──────────────────┴──────────┘